臺灣高雄地方法院刑事判決
111年度審訴字第535號
公  訴  人  臺灣高雄地方檢察署檢察官
被      告  林宗賢


            昌國鸝


上列被告因偽造文書等案件，經檢察官提起公訴（111年度偵字
第7708號），本院合議庭裁定由受命法官行簡式審判程序，判決
如下：
    主  文
林宗賢犯行使偽造私文書罪，處有期徒刑參月，如易科罰金，以
新臺幣壹仟元折算壹日。緩刑貳年，並應向公庫支付新臺幣貳萬
元。偽造之「哈雷通運有限公司96年10月20日股東同意書」上「
楊清財」、「曾財滿」之署押各壹枚，均沒收。
昌國鸝犯行使偽造私文書罪，處有期徒刑肆月，如易科罰金，以
新臺幣壹仟元折算壹日。緩刑貳年，並應向公庫支付新臺幣貳萬
元。偽造之「哈雷通運有限公司106年4月27日股東同意書」上「
陳永松」、「楊清財」、「曾財滿」、「鄭海生」、「洪秀麗」
、「許正興」之署押各壹枚，均沒收。
    事  實
一、林宗賢自民國84年8月起，擔任哈雷通運有限公司（下稱哈
    雷公司）負責人，昌國鸝為其配偶兼哈雷公司股東，嗣林宗
    賢因病無法處理公司業務，而由昌國鸝代理處理公司事務，
    並自106年7月5日起，辦理變更登記由昌國鸝擔任公司負責
    人，其2人為公司股權轉讓而分別為下列犯行：
（一）林宗賢明知未明確獲得哈雷公司股東楊清財及曾財滿同意
      可代簽名且無出資轉讓合意之情事，竟基於行使偽造私文
      書之犯意，於96年10月20日，在不詳地點，在「哈雷通運
      有限公司股東同意書」（下稱96年10月20日股東同意書）
      上偽造「楊清財」、「曾財滿」之署名，表示楊清財之出
      資新臺幣(下同)300萬元轉讓予昌艾雯，曾財滿之出資300
      萬元轉讓予昌大偉，並修改公司章程之股東出資情形等意
      ，再於96年10月26日持上開96年10月20日股東同意書向主
      管機關經濟部中部辦公室辦理公司申請變更登記而予以行
      使，為經濟部於96年10月29日准許，嗣又因故撤銷而未予
      登記，足生損害於楊清財、曾財滿及經濟部對於公司登記
      管理之正確性。
（二）昌國鸝明知許正興早已死亡（死亡日期97年3月29日），
      且未明確獲得股東陳永松（已於93年12月13日改名為陳顗
      安，下稱陳顗安）、楊清財、曾財滿、鄭海生（已於100
      年4月12日改從父姓並改名為王佑生，下稱王佑生）及洪
      秀麗同意可代簽名且無出資轉讓合意之情事，竟基於行使
      偽造私文書及使公務員登載不實之犯意，於106年4月27日
      ，在不詳地點，利用不知情之第三人，在「哈雷通運有限
      公司股東同意書」（下稱106年4月27日股東同意書）上偽
      造「陳永松」、「楊清財」、「曾財滿」、「鄭海生」、
      「洪秀麗」及「許正興」之署名，表示王佑生之出資500
      萬及許正興之出資400萬元均轉讓予昌大偉，楊清財、曾
      財滿之出資各300萬元均轉讓予林羿君，陳顗安之出資900
      萬元各轉讓300萬元予林羿君、昌國鸝及昌艾雯，洪秀麗
      之出資800萬元則轉讓予昌艾雯，並修改公司章程之股東
      出資情形，及改推由昌國鸝擔任董事，執行業務並對外代
      表公司等意，再於106年5月24日持上開偽造之106年4月27
      日股東同意書向主管機關高雄市政府經濟發展局（下稱高
      市府經發局）辦理申請變更登記而予以行使，使不知情之
      高市府經發局承辦公務員於106年7月5日將上開出資轉讓
      等不實事項，記載在執掌之公司變更登記表，足生損害於
      陳顗安、楊清財、曾財滿、王佑生、洪秀麗、許正興之繼
      承人及高市府經發局對於公司登記管理之正確性。 
二、案經哈雷公司股東世遊育樂事業股份有限公司向臺灣高雄地
    方檢察署檢察官告發後偵查起訴。
    理  由
一、程序方面：
    被告林宗賢、昌國鸝所犯均為死刑、無期徒刑、最輕本刑為
    3年以上有期徒刑以外之罪，其於準備程序進行中，就被訴
    事實為有罪之陳述，經受命法官告知簡式審判程序之旨，並
    聽取檢察官、被告之意見後，認無不得或不宜改依簡式審判
    程序進行之情事，由本院依刑事訴訟法第273條之1第1項、
    第284條之1規定，裁定由受命法官獨任進行簡式審判程序。
    又本件之證據調查，依刑事訴訟法第273條之2規定，不受同
    法第159條第1項、第161條之2、第161條之3、第163條之1及
    第164條至第170條規定之限制，均合先敘明。
二、認定犯罪事實所憑之證據及其理由：
    上開犯罪事實，業據被告林宗賢、昌國鸝2人於本院審理時
    均坦承不諱（見本院卷第55、73、79頁），核與證人楊清財
    、曾財滿、王佑生、陳顗安、洪秀麗於偵查時之證述相符，
    並有哈雷通運有限公司登記卷宗影本、陳顗安個人戶籍資料
    查詢結果、王佑生個人戶籍資料查詢結果、個人姓名/原姓
    名更改資料查詢結果、許正興個人基本資料查詢結果、己身
    一親等資料查詢結果在卷可稽，足認被告2人自白與事實相
    符，並有證據補強，洵堪採為論罪科刑之依據。從而，本案
    事證明確，被告2人犯行均堪認定，應依法論科。
三、論罪科刑：
（一）被告昌國鸝行為後，刑法第214條雖於108年12月25日修正
      公布，並於同年月27日生效，然該次修正僅係統一罰金刑
      之計算標準，未變動法律之實質內容，自無比較新舊法之
      問題，應逕適用現行法即修正後之規定。
（二）罪名：
    1.核被告林宗賢所為，係犯刑法第216條、第210條之行使偽
      造私文書罪。被告林宗賢偽簽「楊清財」、「曾財滿」署
      名之行為，為偽造私文書之階段行為，而偽造私文書之低
      度行為，復為行使之高度行為所吸收，均不另論罪。
　　2.核被告昌國鸝所為，係犯刑法第216條、第210條之行使偽
      造私文書罪、同法第214 條之使公務員登載不實文書罪。
      被告昌國鸝偽簽「陳永松」、「楊清財」、「曾財滿」、
      「鄭海生」、「洪秀麗」及「許正興」署名之行為，為偽
      造私文書之階段行為，而偽造私文書之低度行為，復為行
      使之高度行為所吸收，均不另論罪。被告利用不知情之第
      三人偽簽「陳永松」、「楊清財」、「曾財滿」、「鄭海
      生」、「洪秀麗」及「許正興」署名，為間接正犯。被告
      昌國鸝以一行為觸犯行使偽造私文書罪及使公務員登載不
      實罪，應從一重論以行使偽造私文書罪。
（三）刑罰裁量：
　　　爰以行為人之責任為基礎，審酌被告2人未得股東同意而
      偽造同意書並持以行使，被告昌國鸝並進而為變更登記，
      所為均有不該，惟念被告2人犯後坦承犯行，態度尚可，
      且事後已與被害人達成和解（被害人許正興業於97年3月2
      9日死亡，致無法達成和解），並兼衡被告2人之素行，本
      件犯罪之手段、情節、所生危害、智識程度、家庭生活、
      經濟狀況等一切具體情狀（涉被告個人隱私，均詳卷），
      分別量處如主文所示之刑，並均諭知易科罰金之折算標準
      。
（四）緩刑之宣告：
      被告2人未曾因故意犯罪受有期徒刑以上刑之宣告，有臺
      灣高等法院被告前案紀錄表在卷可考，其等因一時失慮，
      偶罹刑章，事後亦坦承犯行，深具悔意，堪認經本件偵審
      程序及科刑宣告之教訓後，應知警惕而無再犯之虞，本院
      因認暫不執行其刑為當，茲併諭知緩刑2年，以啟自新。
      又斟酌被告2人上開犯罪情狀，且為促被告2人能記取教訓
      ，爾後更能確實尊重法治，本院認於緩刑宣告外，有賦予
      一定負擔之必要，爰依刑法第74條第2項第4款之規定，併
      諭知被告2人均應向公庫支付2萬元，以期符合本件緩刑之
      目的。　
四、沒收與否之認定：
    本件被告林宗賢偽造之96年10月20日股東同意書、被告昌國
    鸝偽造之106年4月27日股東同意書，已分別由被告2人持向
    公部門行使，非屬被告2人所有之物，爰不予宣告沒收。惟9
    6年10月20日股東同意書上偽造「楊清財」、「曾財滿」之
    署名各1枚；106年4月27日股東同意書上偽造「陳永松」、
    「楊清財」、「曾財滿」、「鄭海生」、「洪秀麗」及「許
    正興」署名各1枚，不問屬於犯人與否，均應依刑法第219 
    條規定宣告沒收。
據上論斷，應依刑事訴訟法第273條之1 、第299條第1項前段，
刑法第210條、第216條、第214條、第55條前段、第219條、第41
條第1項前段、第74條第1項第1款、第2項第4款，刑法施行法第1
條之1，判決如主文。
本案經檢察官游淑玟提起公訴，經檢察官范文欽到庭執行職務。
中　　華　　民　　國　　111 　年　　9 　　月　　20  　日
                  刑事第五庭  法  官    黃政忠 
以上正本證明與原本無異。
如不服本判決應於收受送達後20日內向本院提出上訴書狀，並應
敘述具體理由；如未敘述上訴理由者，應於上訴期間屆滿後20日
內向本院補提理由書（均須按他造當事人之人數附繕本）「切勿
逕送上級法院」。
「因疫情而遲誤不變期間，得向法院聲請回復原狀」。
中　　華　　民　　國　　111 　年　　9 　　月　　21 　 日
                              書記官    儲鳴霄
附錄本判決論罪科刑法條：
中華民國刑法第210條
偽造、變造私文書，足以生損害於公眾或他人者，處5年以下有
期徒刑。

中華民國刑法第216條
行使第210條至第215條之文書者，依偽造、變造文書或登載不實
事項或使登載不實事項之規定處斷。

中華民國刑法第214條
明知為不實之事項，而使公務員登載於職務上所掌之公文書，足
以生損害於公眾或他人者，處3年以下有期徒刑、拘役或1萬5千
元以下罰金。